【裁判字號】    97,交上易,622
【裁判日期】    970507
【裁判案由】    傷害等
【裁判全文】
臺灣高等法院臺中分院刑事判決       97年度交上易字第622號
上  訴  人
即  被  告  丙○○
上列上訴人因傷害等案件，不服臺灣彰化地方法院96年度交訴字
第96號中華民國97年1月31日第一審判決（起訴案號：臺灣彰化
地方法院檢察署96年度調偵字第93號），提起上訴，本院判決如
下：
    主  文
原判決撤銷。
丙○○傷害人之身體，處有期徒刑拾月，減為有期徒刑伍月，如
易科罰金，以新臺幣壹仟元折算壹日。
    犯罪事實
一、丙○○前於民國90年間，因妨害自由案件，經法院判處有期
    徒刑2月確定，於90年10月30日易科罰金執行完畢（並未構
    成累犯）。緣丙○○於95年12月5日13時許，駕駛其所有未
    懸掛車牌之自小客車，沿彰化縣彰化市○○路由南往北方向
    行駛，途經該路與仁愛東街口時，適有甲○○騎乘HB8-383
    號重型機車自後方駛至，並且鳴按喇叭超越丙○○之自小客
    車。丙○○因此心生不滿，竟基於傷害人之身體及毀損他人
    機車之犯意，駕駛上開自小客車突然加速追趕甲○○，並持
    續以其自小客車右後側甩尾擦撞之方式，企圖追撞甲○○所
    騎乘之上開機車，甲○○閃過前2次之追撞，惟未及閃避第3
    次之追撞，而在彰化縣彰化市○○路2段168號前，甲○○所
    騎乘之機車遭丙○○所駕駛自小客車之追撞而倒地，致甲○
    ○受有軀幹挫傷、小腿表淺損傷、膝挫傷及肘開放性傷口等
    傷害，且造成甲○○所騎乘之機車前方左側（方向燈下方）
    、後方左側車身烤漆刮擦損傷及側邊腳架損壞，足以生損害
    於甲○○。
二、案經甲○○訴由彰化縣警察局彰化分局報請臺灣彰化地方法
    院檢察署檢察官偵查起訴。
    理  由
一、訊據上訴人即被告丙○○固坦承有上開駕駛自小客車與告訴
    人甲○○所騎乘之重型機車發生擦撞，造成告訴人甲○○人
    車倒地，致甲○○受有軀幹挫傷、小腿表淺損傷、膝挫傷及
    肘開放性傷口等傷害，其機車前方左側（方向燈下方）、後
    方左側車身烤漆刮擦損傷及側邊腳架損壞之事實，但否認有
    傷害及毀損故意，辯稱：伊僅因趕時間，不願讓告訴人超車
    ，告訴人硬要擠過來超車，雙方互不相讓，伊之自小客車右
    側後照鏡才會與告訴人機車左把手相擦撞到，告訴人因此人
    車倒地，本件是意外、不小心的擦撞，伊並無故意駕車追撞
    告訴人機車云云。
二、然查：上開犯罪事實，業據證人即告訴人甲○○於原審法院
    審理時證述：伊於95年12月5日下午1時20分許，有騎乘機車
    經過中山路2段，當時要前往彰化市公所擔任義工，因為被
    告車速緩慢，伊因趕時間所以按鳴1聲喇叭後就超越被告車
    子，然後一直往前開，後來遇到紅燈減慢速度待停時，從後
    視鏡有看到被告開車在路肩追趕伊，後來被告所駕之車輛撞
    到伊機車左方，伊人車倒地受傷，而機車之前方左側（方向
    燈下方）、後方左側車身有擦傷、側邊腳架也有壞掉等語。
    目擊證人李坤北於原審法院亦證稱：伊於95年12月5日下午1
    時20分許，開車經過彰化市○○路○段，恰好開在被告車輛
    後方，看到有部機車超越被告車輛，被告就加速追趕前面之
    機車，並用自小客車之右後方以甩尾方式擦撞機車，前面2
    次機車有閃過都沒有撞到，第3次才撞到，然後機車就倒地
    滑行，倒下位置在機車道與快車道邊線，現場很明顯，並不
    是一般不小心的車禍，被告與告訴人也不是互相要超車而不
    小心碰撞，被告是很明顯地逼近機車，且是故意連撞3次，
    當時伊在警察局有告訴被告說如果故意撞人可能造成殺人未
    遂之刑責，警察也有這樣跟被告講，伊有勸被告與告訴人道
    歉及和解等語。證人李坤北與被告、告訴人均不相識，業據
    被告、告訴人及證人李坤北供明在卷，證人李坤北與被告等
    人素無恩怨，何需甘冒偽證刑責而故為不實之陳述。況被告
    、告訴人及證人李坤北均陳明當時現場車輛不多，而告訴人
    遭被告車輛擦撞倒地處，係在機車道與快車道邊線（參卷附
    道路交通事故現場圖及現場照片）。以當時車流量不多，被
    告如僅係欲超車趕時間，無需逼近告訴人機車道而為超車，
    被告確係故意開車追撞告訴人之事實，可以認定。此外復有
    道路交通事故現場圖、秀傳紀念醫院診斷證明書各1份及肇
    事現場與雙方之汽機車照片共22幀在卷可稽。被告前揭辯解
    ，顯係圖飾卸責之詞，委無可採，本件事證明確，被告上開
    犯行洵堪認定，應依法論科。
三、被告丙○○所為，係犯刑法第277條第1項之傷害罪及同法第
    354條之毀損罪。又被告以1駕車追撞行為同時傷害告訴人及
    毀損告訴人所有之機車，乃1行為觸犯數罪名，為異種想像
    競合犯，應從一重之刑法第277條第1項之傷害罪論處。
四、原審法院認被告犯行事證明確，對之論處罪刑，固非無見。
    但被告已與告訴人成立和解，賠償損害，此有和解書可憑，
    原審未及審酌，嫌有未洽。被告上訴意旨略以其並非故意追
    撞告訴人機車，指摘原審判江決認事有誤，其上訴雖無理由
    ，但原審判決既有上開瑕疵，應由本院將原審判決撤銷改判
    。爰審酌被告之素行不佳，本件以駕小客車追撞行駛中機車
    之方式傷害告訴人及毀損告訴人之機車，十分危險，惡性非
    輕，並考量其智識程度、犯罪之動機、目的、手段、所生之
    危害、告訴人所受之傷勢及機車受損之情形，暨被告犯後一
    再否認犯行、飾詞狡辯及已與告訴人成立和解等一切情狀，
    量處如主文所示之刑。查本件犯罪時間在96年4月24日以前
    ，所犯為傷害等罪，悉合於減刑條件，應依中華民國96年罪
    犯減刑條例第2條第1項第3款之規定，減其宣告刑2分之1，
    並定其易科罰金之折算標準，以示懲儆。
五、公訴意旨另略以：被告丙○○於上開時、地，駕駛自小客車
    ，沿彰化縣彰化市○○路由南往北方向行駛，途經該路與仁
    愛東街口時，為告訴人甲○○騎乘重型機車鳴按喇叭自後超
    越，心生不滿，明知並可預見其駕駛自小客車若故意逼近、
    擦撞行駛在旁之甲○○，可能致生公眾往來之危險，且此種
    結果之發生並不違背其本意，仍以突然加速駛至甲○○之前
    方及以其所駕駛之自小客車右後方擦撞甲○○所騎乘之機車
    等方式追擦撞甲○○，造成甲○○人車倒地後受有上述傷害
    ，甲○○所騎乘之機車亦受有前揭損壞情形，足以致生參與
    道路交通之公眾往來安全，以此方法致生陸路往來之危險，
    因認被告此部分行為尚涉犯刑法第185條第1項之以他法致生
    往來安全之危險罪嫌等語。訊據被告丙○○堅決否認有何致
    生往來安全之危險之犯行，辯稱：當時之車流量不大，沒有
    什麼車輛，且該處時速為60公里，伊之車速約在40、50公里
    左右，並無造成其他行車安全危險等語。按刑法第185條第1
    項定有「致生往來之危險」之要件，屬具體危險犯，而有無
    致生往來之危險者，須依社會通常觀念予以判定。查本件被
    告丙○○固有前述自後方追趕擦撞告訴人甲○○機車之行為
    ，然被告為上開駕駛行為之時間，當時車輛流量並不多，且
    被告開車速度並非相當快速，此業據證人甲○○於原審法院
    審理時證述明確。是本件肇事時，現場來往車輛不多，且被
    告駕車追趕告訴人之行駛時間、距離不長。被告之駕車行為
    或有不當，尚不足以認致生道路上公眾往來之具體危險，自
    難令其負刑法第185條第1項妨害公眾往來安全罪之責，惟因
    公訴人認此部分犯行，倘成立犯罪，與前揭本院論罪科刑之
    傷害、毀損犯行部分，具有想像競合犯之裁判上一罪關係，
    故爰不另為無罪之諭知。
據上論斷，應依刑事訴訟法第369條第1項前段、第364條、第299
條第1項前段，刑法第277條第1項、第354條、第55條、第41條第
1項前段，刑法施行法第1條之1第1項、第2項前段，中華民國96
年罪犯減刑條例第2條第1項第3款、第7條、第9條，判決如主文
。
本案經檢察官乙○○到庭執行職務。
中    華    民    國    97    年     5    月    7    日
            交通法庭    審判長法  官  陳  筱  珮
                              法  官  康  應  龍
                              法  官  趙  春  碧
上列正本證明與原本無異。
檢察官得上訴。
被告不得上訴。
如不服本判決應於收受送達後十日內向本院提出上訴書狀，其未
敘述上訴之理由者並得於提起上訴後十日內向本院補提理由書（
均須按他造當事人之人數附繕本）。
                              書記官  蘇  昭  文
中    華    民    國    97    年     5    月    7    日
附錄本案論罪科刑法條全文：
中華民國刑法第277條
（普通傷害罪）
傷害人之身體或健康者，處 3 年以下有期徒刑、拘役或 1 千元
以下罰金。
犯前項之罪因而致人於死者，處無期徒刑或 7 年以上有期徒刑；
致重傷者，處3 年以上10年以下有期徒刑。
中華民國刑法第354條
（毀損器物罪）
毀棄、損壞前二條以外之他人之物或致令不堪用，足以生損害於
公眾或他2 人者，處2 年以下有期徒刑、拘役或5 百元以下罰金
。


司法院資訊處製作；財團法人民間司法改革基金會備份。
